最  高  行  政  法  院  裁  定
110年度抗字第340號
抗  告  人  游新和                                     



上列抗告人因與相對人桃園市○○區公所等間有關交通事務事件，
對於中華民國110年11月16日臺北高等行政法院110年度訴更一字
第20號裁定，提起抗告，本院裁定如下︰
　　主  文
抗告駁回。
抗告訴訟費用由抗告人負擔。
　　理  由
一、抗告法院認抗告為無理由者，應為駁回抗告之裁定。
二、抗告人於民國108年7月9日以吳○○、林○○、左○○、翁○○、廖○
    ○、羅○○等6人為被告（下稱吳○○等6人）向臺灣桃園地方法
    院（下稱桃園地院）行政訴訟庭提起行政訴訟，主張其等瀆
    職，所製作相對人桃園市中壢區公所（下稱中壢區公所）10
    6年10月26日桃市壢工字第1060058840號函（下稱系爭函1）
    、107年5月4日桃市壢工字第1070024028號函（下稱系爭函2
    ）及相對人桃園市政府警察局中壢分局（下稱中壢分局）10
    8年3月28日中警分交字第1080014650號函（下稱系爭函3，
    與系爭函1、2下合稱系爭函）為非法，聲明對吳○○等6人依
    法制裁並撤銷系爭函，案經桃園地院以該院無受理權限，於
    108年7月26日以108年度簡字第78號裁定（下稱桃園地院108
    年7月26日裁定）移送至臺北高等行政法院（下稱原審）以1
    08年度訴字第1453號受理，並向抗告人闡明若係不服系爭函
    ，應補正以函文機關為被告。抗告人乃於108年10月2日（原
    審收文日）向原審提出列載「中壢區公所」及「中壢分局」
    為被告之行政訴訟起訴狀，經原審108年度訴字第1453號事
    件審理結果，認抗告人對吳○○等6人之起訴不合法，應予駁
    回；另抗告人追加「中壢區公所」及「中壢分局」為被告部
    分，係在桃園地院108年7月26日裁定送達吳○○等6人後始為
    追加，屬訴狀送達後之追加，惟因抗告人對吳○○等6人之起
    訴為不合法，故追加之訴即失依附，亦無得認追加為適當，
    併予裁定駁回抗告人追加之訴（下稱原審前裁定）。抗告人
    不服原審前裁定駁回其與相對人間之訴部分，提起抗告，經
    本院審認抗告人並非於對造收受起訴狀繕本後始為訴之追加
    ，而係經原審闡明後補正以「中壢區公所」及「中壢分局」
    為被告，乃於110年2月25日以109年度抗字第248號裁定將原
    審前裁定關於「駁回追加之訴」部分廢棄，發回原審更為裁
    判。經原審以110年度訴更一字第20號裁定（下稱原裁定）
    駁回抗告人在原審之訴，抗告人遂提起本件抗告。
三、抗告意旨略謂：
  ㈠抗告人持有本案使用地權之收據，原地主與後買者皆無地權
    ，雙方無須糾紛，然系爭函2書文糾紛，是與地主共同行詐
    侵占抗告人合法地權。本案裁定寫出許多法規都與憲法保障
    國民財產安全無關，請作廢之。
  ㈡涉案民眾非法迫賣本人土地與謀利建地，相對人卻侵占本人
    地權並圖利涉案民眾建地樓房，續對抗告人謊騙並恐嚇須買
    無權的土地，否則將拆除抗告人庭院，已共涉組織非法詐騙
    、恐嚇、勒索行為。109年臺灣高等法院雖判涉案民眾詐財
    失敗，但相對人在本案若成功非法侵占，後續會再次謀劃破
    壞抗告人庭院，相對人已涉違憲與非法濫權行為。
  ㈢本案紅線只能劃在舊存原本公路2.85公尺內，相對人中壢區
    公所卻公然謀利關係居民以鐵皮牆侵占公路，再以公文賴說
    原路寬不足以詐占抗告人私有地權，涉詐騙侵占、瀆職圖利
    等違法情事。紅線雖非警察局所畫，但其知情不糾正或袒護
    ，共涉違法行為。
  ㈣系爭函3稱相對人中壢分局在紅線上有管理權，然憲法規定法
    律與政府對人民私有財產必須禁止干涉，且不劃692巷，到
    抗告人私地上霸畫，涉公務詐騙、強制、公務侵占、瀆職圖
    利他人之違法行為。
  ㈤相對人公務執法違法違憲，都不能生效。桃園市政府知情卻
    袒護投機者，是共同違憲違法，已沒有讓公民審理訴願的立
    場或權力，任何受害國民含抗告人，有權依據行政訴訟法第
    1、2條及第4條第1款中第2項規定直接提起行政訴訟，依據
    上述違法情事，請判決如抗告人聲明所示等語。
四、本院查：
  ㈠行政訴訟法第4條第1項規定：「人民因中央或地方機關之違
    法行政處分，認為損害其權利或法律上之利益，經依訴願法
    提起訴願而不服其決定……，得向行政法院提起撤銷訴訟。」
    須因不服行政處分，始得循序提起本條規定之撤銷訴訟。再
    所謂行政處分，依行政程序法第92條第1項規定係指行政機
    關就公法上具體事件所為之決定或其他公權力措施而對外直
    接發生法律效果之單方行政行為。故若僅為行政機關之單純
    事實敘述（或事實通知）或理由說明，並不因該項敘述或說
    明而生何法律上效果者，即非行政處分。　　　　
  ㈡經查，抗告人認為相對人中壢區公所前以106年9月14日桃市
    壢工字第1060050523號函復監察院謂設置禁止臨時停車線（
    下稱系爭紅線）所坐落之桃園市中壢區○○段492-10、492-1
    地號等二筆土地（即同區○○路0段000巷00號建物旁之土地）
    均為都市計畫道路用地，且非抗告人所有等情（見原審卷第
    61頁），涉有謊報事實與欺瞞，乃於106年10月1日以書面通
    知相對人中壢區公所當時之區長林○○，告知其已構成公務違
    法責仼（見原審卷第59頁）；相對人中壢區公所乃將上開路
    段舖設柏油及繪設系爭紅線之過程，以及抗告人所陳有關坐
    落上開○○路0段000巷00號建物旁土地私權及買賣糾紛應另循
    法律途徑處理等情，以系爭函1回復抗告人（見桃園地院卷
    第52頁）。抗告人繼於107年3月19日向行政院（行政院收文
    日期為同年月22日）提出陳訴包含相對人中壢區公所區長、
    中壢分局分局長、交通裁決處處長及桃園市市長等桃園市政
    府公務員涉嫌袒護房地產商，違憲侵權及違法行為，請勸導
    規正（見原審卷第87-88頁），案經行政院移文桃園市政府
    （見原審卷第79頁），再由桃園市政府以107年4月26日府交
    工字第1070077141號函轉相對人中壢區公所，經該所以系爭
    函2重述系爭函1之意旨而回復抗告人有關其「公務員涉嫌袒
    護房地產商」之陳情（見桃園地院卷第16頁）。抗告人再於
    108年2月20日向監察院提出陳訴書（監察院收文日：108年2
    月22日，見原審卷第123-125頁），列載被陳訴機關與公務
    員為「中壢交通裁決處張○○處長、中壢監理所吳○○站長、中
    壢區公所區長林○○、中壢區警察分局廖○○分局長、桃園地檢
    署王○○檢察官及范○○書記官」，並敘明：「……三、具體訴求
    ：……公務涉違損憲法規定，本案檢察官王○○審案損正循私，
    被陳訴6人，共事侵占陳訴人地上主權，涉瀆職與詐騙之違
    法行為，請貴院規勸與糾正及治制之。」等語，該案嗣經函
    移相對人中壢分局（原審卷第69頁）以系爭函3回復抗告人
    ，略以……繫案地點計舉發2件違規停車紀錄，茲因該址係依
    法劃設之禁止臨時停車標線處所，本分局（即相對人中壢分
    局）為維護交通秩序，爰依道路交通管制條例第55條規定舉
    發，核無不當等語（見桃園地院卷第15頁）。是以，系爭函
    乃分別針對抗告人106年10月1日之書面通知、107年3月19日
    陳情書及108年2月20日陳訴書指陳有關公務員以劃設系爭紅
    線袒護違法、違憲侵權土地權屬、與他人間土地買賣爭執以
    及公務員涉有違法情事，應負違法責任或請求行政院、監察
    院勸導令其改正等情，由相對人各就其處理事務經過回復抗
    告人之單純事實敘述或理由說明，核其性質，非屬行政機關
    就公法上具體事件所為對外直接發生法律效果之單方行政行
    為，自非行政處分。原裁定以抗告人在原審提起撤銷系爭函
    之撤銷訴訟不備起訴要件，予以駁回，即無不合。抗告意旨
    以前詞求為廢棄原裁定，自無可採。本件抗告難認有理由，
    應予駁回。
五、據上論結，本件抗告為無理由。依行政訴訟法第104條、民
    事訴訟法第95條、第78條，裁定如主文。
中　　華　　民　　國　　111 　年　　3 　　月　　31　　日
                    最高行政法院第一庭
                        審判長法官  侯　東　昇　
                              法官　王　碧　芳
                              法官　鍾  啟  煌
                              法官　蔡  紹  良
                              法官　簡　慧　娟

以  上  正  本  證  明  與  原  本  無  異
中　　華　　民　　國　　111 　年　　3 　　月　　31　　日
　　　　　　　　　　　　　　　書記官　葉  倩  如